【裁判字號】    98,訴,1971
【裁判日期】    981130
【裁判案由】    撤銷贈與
【裁判全文】
臺灣板橋地方法院民事判決              98年度訴字第1971號
原      告  甲○○
被      告  乙○○
上列當事人間請求確認所有權事件，經本院於民國98年11月18日
言詞辯論終結，判決如下：
    主  文
原告之訴駁回。
訴訟費用由原告負擔。
    事實及理由
一、原告起訴主張：原告前於民國79年3 月26日贈與被告坐落臺
    北縣五股鄉○○○段成子寮小段153─18 地號、應有部分肆
    分之一之土地所有權（下稱系爭土地；原告自己另有登記應
    有部分4分之1；則非本件訴訟標的，合先指明。），且於同
    年5月24日辦理所有權移轉登記完畢。惟被告於98年4月23日
    11時在原告住處強押原告且毆打原告，造成原告就診三次才
    復原。被告復於同年5 月22日趁原告南下高雄不在住處，竟
    破壞原告住處門鎖等行為，又於同年6 月23日破壞原告住處
    門鎖及監視系統，與供電系統造成原告出租他人之主機過熱
    而燒壞，而與承租人解約。為此撤銷上開土地之贈與，訴請
    確認所有權等語。併為訴之聲明：確認系爭土地為原告所有
    。
二、被告辯稱意旨略以：系爭土地係姑姑贈與，並非原告贈與，
    且原告要求被告代原告償還債務，而生拉扯。至於進入原告
    住處係因水電開關均裝置帶屋內，發生斷水斷電需進入查看
    ，並非無故，保全系統係因與保全公司溝通有誤所致，非被
    告破壞。被告並無造成原告生活上之不便與困擾之事實等語
    ，併答辯聲明：駁回原告之訴。
三、經查：
  (一)按民法第416 條規定：「受贈人對於贈與人，有左列情事之
    一者，贈與人得撤銷其贈與：(1)對於贈與人、其配偶、直系
    血親、三親等內旁系血親或二親等內姻親，有故意侵害之行
    為，依刑法有處罰之明文者。(2)對於贈與人有扶養義務而不
    履行者。」、「前項撤銷權，自贈與人知有撤銷原因之時起
    ，一年內不行使而消滅。贈與人對於受贈人已為宥恕之表示
    者，亦同。」；又同法第758 條規定：「不動產物權，依法
    律行為而取得設定、喪失、及變更者，非經登記，不生效力
    。」，準此以觀，贈與人將不動產贈與受贈人（債權行為）
    且已辦理所有權移轉登記（物權行為），則該不動產之所有
    權既已移轉登記予受贈人，則受贈人因具有上開得撤銷贈與
    之行為時，贈與人固得依上開法文規定撤銷贈與（債權契約
    ），但於撤銷贈後，僅生贈與債權契約事後消滅不存在之法
    律效果，惟不動產（物權）既仍能登記在受贈與人名下，則
    該不動產所有權在尚未移轉登記予贈與人前，並非所贈與之
    不動產（物權）當然即屬歸贈與人所有，是贈與人在未依法
    訴請受贈人返還移轉所有權（物權）登記前，依前開法文規
    定不能逕認所有權歸屬贈與人所有至明。
  (二)本件縱令認定原告贈與系爭土地予被告，且已辦理所有權移
    轉登記在案，又被告確有毆打原告等行為，原告得依民法第
    416 條規定撤銷上開贈與之債權契約屬實，則在原告並未訴
    請被告移轉系爭土地所有權返還予原告之前，原告仍非屬系
    爭土地所有權人。揆諸前開說明，系爭土地目前既仍登記為
    被告所有，則原告訴請確認系爭土地為原告所有，顯有誤會
    ，為無理由，應予駁回。
四、訴訟費用負擔之依據：民事訴訟法第78條。
中    華    民    國    98    年    11    月    30    日
                  民事第二庭    法  官  李行一
以上正本係照原本作成
如對本判決上訴，須於判決送達後20日內向本院提出上訴狀
中    華    民    國    98    年    11    月    30    日
                                書記官  蔡於衡


司法院資訊處製作；財團法人民間司法改革基金會備份。
